最高法院刑事判決　　　　　　　　　　　　　　　九十一年度台上字第五四二六號
　　上　訴　人　甲○○
　　　　　　　　乙○○
右上訴人等因強盜案件，不服台灣高等法院高雄分院中華民國九十一年七月九日第二
審更審判決（九十一年度上更(一)字第八五號，起訴案號：台灣高雄地方法院檢察署八
十八年度偵字第二００八二、二一七七一、二一九三九、一八七八二、二四三一二號
），提起上訴，本院判決如左：
    主  文
上訴駁回。
    理  由
按刑事訴訟法第三百七十七條規定，上訴於第三審法院，非以判決違背法令為理由，
不得為之。是提起第三審上訴，應以原判決違背法令為理由，係屬法定要件。如果上
訴理由狀並未依據卷內訴訟資料，具體指摘原判決不適用何種法則或如何適用不當，
或所指摘原判決違法情事，顯與法律規定得為第三審上訴理由之違法情形，不相適合
時，均應認其上訴為違背法律上之程式，予以駁回。本件上訴人甲○○上訴意旨略稱
：(一)、修正後刑法第三百三十條第一項之加重強盜罪，與刑法第三百二十一條第一項
所規定之六款有關，原判決未詳載合於刑法第三百二十一條第一項何款情形，又未於
判決內附錄刑法第三百二十一條，顯有違失。(二)、共同被告黃勝利、陳億財、周俊耀
三人實施強盜之手段及犯罪工具如何，上訴人甲○○尚難全然預料，又黃勝利等人既
供明為處理債務糾紛而攜帶犯案工具，核與犯強盜罪之犯意聯絡不符，故實施強盜為
黃勝利個人之考量，原判決認甲○○共犯強盜罪，有違證據法則。上訴人乙○○上訴
意旨則略稱：(一)、被害人曾榮俊於民國八十八年六月二十五日下午一時十分許即已到
達現場，原審認上訴人乙○○於此時才離開共犯實施強盜之套房返回住處，然同日下
午一時二十分乙○○有在住處打電話與黃志輝商討保險事宜，在短短十分鐘內，乙○
○無法自上述套房返回住處，足證乙○○於同日上午十一時二十四分完成與被害人之
聯絡事項後，已返家休息，共犯實施強盜時，已不在現場。乃原審未經實地測量，僅
空泛以「兩地僅一路之隔，相距不遠」、「單程之機車行駛時間不超過十分鐘」為由
，為乙○○於該日下午一時十分許才離開上述套房之事實之認定，有調查未盡及判決
不備理由之違法。(二)、原審於無任何事證下，即認定乙○○與甲○○、黃勝利二人於
八十八年六月二十三日十九時許，共同謀議為本案強盜犯行，有判決不載理由之違法
。(三)、共同被告黃勝利、陳億財、周俊耀三人就有關本案強盜犯行謀議之經過，參與
謀議人之陳述，所供情節完全不同，有重大瑕疵，不得據之為不利乙○○之認定，原
審不察，竟採之認定乙○○有謀議強盜之事，其採證顯然違法。(四)、黃勝利於警訊時
係稱八十八年六月二十三日十九時許，其與甲○○商討被害人與甲○○之債務糾紛問
題，乙○○並未參與，自不得據以認定乙○○有共同謀議犯行；黃勝利警訊中所言八
十八年六月二十五日上午八時許，其與甲○○、乙○○三人商討債務糾紛問題，亦不
能證明係共謀強盜之事；周俊耀、陳億財雖於偵查及審理中供稱乙○○有參與犯案，
甲○○及乙○○提議要犯案等語，但其二人並未參與八十八年六月二十三日十九時許
之強盜謀議，且其二人於原審所稱乙○○於被害人到達後，始由另一出口離去云云，
又與事實不符，均無從證明乙○○犯罪；況甲○○從未供稱乙○○有謀議犯強盜罪。
原審憑空推斷乙○○與共犯就強盜犯行，有犯意聯絡，有不適用法則及判決不備理由
之違法。(五)、陳億財、周俊耀在原審所稱乙○○係在被害人到達時，才離開套房之供
述，與其等及黃勝利在之前所稱乙○○打電話與被害人聯絡後，即與甲○○至樓下黃
勝利之小客車上等候之供述，並不相符，二人所以更易供詞，無非見乙○○交保在外
，心生嫉恨，挾怨報復之舉。況周俊耀亦曾於原審稱乙○○只知是討債之行為等語，
與陳億財所述不符。原審未查，片面採信共犯不利乙○○之供述為判決之唯一證據，
亦有判決不適用法則之違法等語。惟查證據之取捨及其證明力之判斷，為事實審法院
之職權，苟其取捨、判斷與認定，並不違背論理法則及經驗法則，即不容任意指為違
法，而執為第三審適法之上訴理由。本件原審認定上訴人甲○○、乙○○有原判決事
實欄所載之結夥三人以上，攜帶具殺傷力之槍、彈，以強暴致使被害人曾榮俊、侯中
山不能抗拒，而取其等之財物之犯行，係以該事實已據被害人二人指述綦詳，互核相
符，雖被害人就歹徒人數曾指稱有六人及誤認其他涉案關係人為歹徒及誤指共犯黃勝
利為甲○○之情事，但曾榮俊遭以座墊蓋臉，僅依走路聲音研判人數，且共犯陳億財
以口罩遮掩，則被害人指述部分細節錯誤，自屬難免。侯中山遭劫之身分證、駕駛執
照，由陳億財留用，嗣經警查獲發還被害人，亦有贓物認領保管收據在卷可稽。共犯
黃勝利於警訊及第一審偵、審中供稱本案係上訴人甲○○、乙○○提議犯案，由上訴
人等提供作案處所及錢莊電話號碼與銀行帳戶，乙○○並請人來開作案處所之套房門
鎖，且偽稱自己為洪桂子，打電話向曾榮俊佯稱要借錢，使曾榮俊誤以為真而攜款前
來等語，就犯案過程，黃勝利亦已坦承不諱，核與共犯周俊耀、陳億財於警訊時之自
白，及被害人二人之指證情節，大致相符。周俊耀於偵查及第一審訊問時，以及陳億
財於第一審調查中，均指證乙○○有參與犯罪；證人古秀男於警訊及第一審均證稱乙
○○於案發日打電話叫伊至案發處所開鎖；被害人曾榮俊及其友人劉雪慧於警訊時均
證稱案發日係有自稱洪桂子之女子打電話來，佯稱要借新台幣（下同）八十萬元等語
，而洪桂子為乙○○之姑姑，於乙○○被羈押時，曾至看守所會面，有會客紀錄表在
卷可參；甲○○與黃勝利謀議犯案之地點在乙○○住處，當時乙○○又非不在家，且
與甲○○係同居關係，甲○○應無不讓乙○○知情，又使其擔負部分犯行之理；且乙
○○亦供認有自稱洪桂子，打電話向曾榮俊說要借八十萬元，及叫人開鎖、幫忙分贓
款與共犯黃勝利之行為，足認乙○○確有冒洪桂子之名，誘騙曾榮俊攜八十萬元現款
外出，曾榮俊、侯中山則遭黃勝利、周俊耀、陳億財分持刀、槍施以強暴方式，而持
童軍繩綁住，致其不能抗拒而強盜財物之事實。周俊耀於原審調查中改稱乙○○僅知
係債務糾紛云云；甲○○所稱乙○○不知要強盜云云，與上開事證不符，為迴護之詞
，不足採信。乙○○雖舉電話裝機證明、通聯紀錄、保險單據及所得、財力證明等文
件，欲證明事發當日下午一時二十分、二十三分，伊在住處與黃志輝商談保險事宜，
及其有充沛財力，無強盜犯意云云，證人黃志輝亦證稱確有通聯之事，但乙○○係負
責冒名佯稱借錢，騙曾榮俊攜款前往前述套房，以利共犯強盜，及負責找鎖匠開啟套
房門鎖，並不負責現場之強盜行為，則其於被害人到該套房前之何時離開該套房，自
不影響其強盜犯意之認定。又乙○○係為同居男友甲○○而犯案，則其何以以其姑姑
洪桂子之名義借款及其財力是否充沛，均難以證明其無強盜犯行。共犯黃勝利等人持
以犯案之槍、彈均具殺傷力，有內政部警政署刑事警察局之鑑驗通知書附卷可憑，此
外，復有查扣之犯案工具童軍繩一條可資佐證等證據，予以綜合判斷，認上訴人二人
因與黃勝利、陳億財、周俊耀共同持具殺傷力之槍、彈，強盜他人財物（即結夥三人
持兇器犯強盜罪），所為依刑法第二條第一項比較新舊法結果，應依修正後刑法第三
百三十條第一項之加重強盜罪及八十九年七月五日修正公布之槍砲彈藥刀械管制條例
第十一條第四項非法持有可發射子彈具殺傷力之槍罪、同條例第十二條第四項之非法
持有子彈罪，依想像競合犯、牽連犯規定，從一重之加重強盜罪處斷，於法定刑內量
處其刑，已詳敘其所憑證據及認定之理由，並指駁說明上訴人等所辯為卸責、避重就
輕之詞，均不足取，所為論斷，均有卷存證據資料可資覆按。查原判決已說明上訴人
二人係與黃勝利、陳億財、周俊耀等人共同持具殺傷力之槍、彈等兇器，強盜被害人
之財物，即係說明上訴人犯強盜罪時有刑法第三百二十一條第一項第三、四款之情形
，且主文欄亦已諭知上訴人二人係共同意圖為自己不法所有，結夥三人以上，攜帶兇
器，以強暴致使不能抗拒，而取他人之物，則原判決未記載上訴人之上述行為係合於
刑法第三百二十一條第一項之何款情形，於判決本旨並不生影響。至於判決附錄法條
內容，係便民措施，並非刑事訴訟法所明文要求，是原判決未附錄刑法第三百二十一
條之法條文字，亦不得據為合法之上訴理由。上訴人等既係以借錢為由，騙被害人攜
款前來，並非以討論債務問題相約見面，共犯黃勝利亦證稱甲○○叫伊帶槍械前往，
黃勝利等人亦非以討債為由，取走被害人之財物，故黃勝利等所云商討債務問題云云
，為不可採，原判決均已有說明，甲○○上訴意旨再為事實之爭執，否認犯強盜罪，
任意指摘原判決認事、採證違背證據法則，亦非適法之上訴理由。原審既認乙○○不
負責在現場之強盜犯行，及被害人進入套房時，乙○○已不在套房內，則乙○○何時
離開套房，及原判決所認離開時間是否屬實，於判決本旨並無影響，自非待證事項，
原審未實地測量該套房與乙○○住處之距離，查乙○○自套房返家所須之時間，尚難
指有調查未盡及判決不備理由之違法。原審認定乙○○有參與謀議及分擔本案強盜之
犯行，已敘明其所憑證據與理由，乙○○上訴意旨就原審依憑證據所為認事、採證職
權之合法行使，依憑己見，重為事實之爭執，否認參與謀議，任意指摘原判決違法，
已非合法之第三審上訴理由。況原判決已認定乙○○與各共犯間有犯意聯絡及行為分
擔，為共同正犯，並非僅參與謀議之同謀共同正犯，則乙○○上訴意旨所謂其未參與
謀議，即不應負強盜罪責云云，亦有誤會。是上訴意旨所指摘原判決違法情事，殊與
法律規定得為第三審上訴理由之違法情形不相適合，衡以前述說明，其上訴為違背法
律上之程式，應予駁回。
據上論結，應依刑事訴訟法第三百九十五條前段，判決如主文。
中      華      民      國    九十一    年      九      月    二十六    日
                              最高法院刑事第七庭
                                  審判長法官  張  信  雄
                                        法官  賴  忠  星
                                        法官  張  清  埤
                                        法官  呂  永  福
                                        法官  蕭  仰  歸
      右正本證明與原本無異
                                              書  記  官
中      華      民      國    九十一    年      十      月      三      日
